臺灣高等法院高雄分院刑事判決
                                   110年度交上易字第17號
上  訴  人
即  被  告  藍同慶




上列上訴人因過失傷害案件，不服臺灣高雄地方法院109年度交
易字第50號，中華民國109年12月18日第一審判決（起訴案號：
臺灣高雄地方檢察署109年度偵字第14256號），提起上訴，本院
判決如下：
    主  文
上訴駁回。
    事  實
一、藍同慶於民國108 年11月19日下午22時55分許，駕駛車牌號
    碼000-0000號自用小貨車，沿高雄市鳳山區鳳松路外側快車
    道由北往南方向行駛，本應注意車前狀況，且汽車超車時，
    應於前車左側保持半公尺以上之間隔超過，而當時天候晴、
    夜間有照明、柏油路面乾燥無缺陷、無障礙物、視距良好等
    情，並無不能注意之情形，適有陳詩涵騎乘車牌號碼000-00
    0 號普通重型機車行駛於同車道右前方，行經高雄市○○區○○
    路0 ○0 號前時，因前方道路右側進行施工設有施工圍籬，
    車道寬度即將縮減，藍同慶竟疏未注意前車因應前方路況之
    行駛狀況，貿然自陳詩涵騎乘之機車左側超車，且未注意與
    前車保持半公尺以上之安全超車間隔，其小貨車之右前側車
    身不慎擦撞陳詩涵機車之左後側車身（尾翼左側)，致陳詩
    涵重心不穩人車倒地，受有頭部鈍傷、外傷併腦震盪、左手
    背1*1 公分、右手背1*1 公分、左膝2*1 公分、左大腿挫傷
    之傷害。藍同慶於超車後發覺告訴人人車倒地而停駛下車查
    看，適巡邏警員執行勤務經過，並通知道路交通警察到場處
    理採證，而悉上情。
二、案經陳詩涵訴由臺灣高雄地方檢察署檢察官偵查起訴。
    理  由
壹、證據能力部分
一、按被告以外之人於審判外之陳述，雖不符刑事訴訟法第159
    條之1 至第159 條之4 之規定，而經當事人於審判程序同意
    作為證據，法院審酌該言詞陳述或書面陳述作成時之情況，
    認為適當者，亦得為證據；當事人、代理人或辯護人於法院
    調查證據時，知有第159 條第1 項不得為證據之情形，而未
    於言詞辯論終結前聲明異議者，視為有前項之同意，刑事訴
    訟法第159 條之5 定有明文。查本判決所引具傳聞性質之審
    判外供述證據，經檢察官、上訴人即被告藍同慶（下稱被告
    ）於本院準備程序中表示同意有證據能力（見本院卷第124 
    頁），且迄於言詞辯論終結前亦未聲明異議。本院審酌各該
    傳聞證據作成時之情況，認均與本件待證事實具有關聯性，
    且查無證據足以證明言詞陳述之傳聞證據部分，陳述人有受
    外在干擾、不法取供或違反其自由意志而陳述之情形；書面
    陳述之傳聞證據部分，亦無遭變造或偽造之情事；衡酌各該
    傳聞證據，作為本案之證據亦屬適當，自均得為證據，而有
    證據能力。
二、本判決引用之其餘非供述證據，查無實施刑事訴訟程序之公
    務員違法取證之情事，依刑事訴訟法第158 條之4 之反面解
    釋，亦有證據能力。
貳、實體部分
一、認定犯罪事實所憑之證據及理由
　　訊據被告固坦承於上開時間駕駛上開自用小貨車，行經上開
    告訴人騎車倒地之地點並停駛下車查看，惟矢口否認有何過
    失傷害之犯行，辯稱：告訴人之機車始終行駛在其後方，其
    未有何超車之行為；又其未與告訴人機車擦撞，而係告訴人
    機車欲向左轉，突然發現其正行駛於車道內，告訴人出於驚
    嚇緊急剎車自摔等語。
㈠、關於被告與告訴人均於上開時間行經上開事故地點，嗣告訴
    人人車倒地受有上揭傷害之事實，業據被告於警詢、偵查及
    原審審理時坦承不諱（見他卷第16至17頁；偵卷第19至22頁
    ；原審交易卷第33頁），核與證人即告訴人陳詩涵於警詢、
    偵查、原審及本院審理時所證相符（見他卷第18至19頁反面
    ；偵卷第19至22頁；原審交易卷第69至78頁；本院卷第334
    至339頁），並有道路交通事故調查報告表㈠、㈡-1（見他卷
    第25至26頁反面）、道路交通事故談話紀錄表（見他卷第27
    頁至28頁反面）、現場採證照片（見他卷第38至41頁、本院
    卷第53至59、77至114、253至263頁）、高雄市政府警察局
    交通警察大隊109年11月20日高市警交字第10973042200號函
    暨所附職務報告、道路交通事故現場圖（見原審交易卷第99
    至103頁）、大東醫院109 年1 月10日出具之診斷證明書、
    長庚醫療財團法人高雄長庚紀念醫院108 年11月21日出具之
    診斷證明書、國軍高雄總醫院附設民眾診療服務處108 年12
    月5 日出具之診斷證明書（見他卷第8、20至21頁）、告訴
    人所騎乘機車之修理紀錄單及收據（見他卷第22頁）、高雄
    市政府警察局道路交通事故肇事人自首情形紀錄表（見他卷
    第30 頁）、本件事故地點GOOGLE地圖暨其上告訴人標註現
    場路況（見原審交卷第95頁）在卷可稽，是此部分事實，首
    堪認定。
㈡、被告駕駛上開自用小貨車自告訴人機車左側超車，於超車過
    程中該小貨車之右前側車身擦撞告訴人機車之尾翼左側（左
    後側車身）：
 1、關於被告駕駛上開自用小貨車之行車路線、與告訴人機車擦
    撞之經過，業據證人即告訴人於警詢、偵查及原審審理時證
    稱：我騎乘OOOOOOO號重機車沿鳳松路外快車道北向南直行
    至事故地點時，突然有1台藍色自小貨車從我左後方出現並
    擦撞我左側車身，我就人車倒地滑行，我的機車是往左邊倒
    滑出去，對方經過我左側時車速蠻快的，撞到我的機車後，
    自小貨車繼續往前行駛後就停在路邊，被告是從我左後方超
    車過程中撞到我的機車車尾，我的機車左後側（後車尾）有
    藍色的刮痕，是被告的自小貨車烤漆留下來的，機車的左側
    車身跟地面摩擦留下刮地痕跡，倒地滑行過程我的機車車頭
    變成與我原本直行方向相反，因為我是被撞的人，當下我沒
    辦法明確知道被告的自小貨車是那個位置撞擊到我，但我很
    確定的是右側車身，含蓋車頭及車尾部分都有可能，當時事
    故路段前方的鳳松路到中正路的路口，因道路右側施工路面
    有縮減一點等語（見他卷第18、19、28頁；偵卷第20頁；原
    審交易卷第32、70至73、76頁）；且其於本院審理時同樣證
    稱：撞擊的瞬間只有被告的車輛從我左側經過，他是從我的
    左後方快速擦過，他的貨車右側身擦撞到我的機車左側身，
    所以我機車左側尾翼部分有被告貨車的烤漆，我被撞後左側
    車身倒地並向我的右前方滑出去，在滑行過程中車身轉向變
    成與我原來行進方向相反，因為擦撞是一瞬間，我不能確定
    被告的貨車是車頭或車尾擦撞我的機車左側，我可以確定的
    是被告的車輛右側身擦撞到我的機車左側身等語（見本院卷
    第334、335、336、339頁）；並有告訴人於原審作證時於本
    件事故地點google 地圖手繪之路面示意圖為憑（見原審交
    易卷第95頁）；參以告訴人之機車尾翼左側確有藍色刮擦痕
    ，而與被告駕駛之藍色小貨車車色吻合，分別有告訴人之機
    車尾翼左側刮擦痕照片、被告之自小貨車之照片可稽（見他
    卷證物袋內照片；原審交易卷第37至39頁；本院卷第85至10
    1頁）；且依據警方所提供案發當日拍攝告訴人機車之照片
    （見本院卷第101頁），該車尾翼左側刮擦痕部位與告訴人
    提出之上開近拍照片所示藍色刮擦痕位置相符（見他卷證物
    袋），足見應無被告所指告訴人事後偽造機車藍色刮擦痕照
    片之情；且告訴人機車左側車身有多處刮擦痕跡，該車之左
    飛旋腳踏、左側條、左側蓋、後扶手（即尾翼）等告訴人所
    指之左後側碰撞或倒地滑行部位於事故後確有進行修繕，亦
    有告訴人提出之機車左側車身刮擦痕照片、機車維修單可佐
    （見他卷第22頁；原審交易卷第93頁）；佐以告訴人機車之
    刮地痕，係自鳳松路1之1號前外車道之左內側向同車道之右
    前側（即東北往西南方向）延伸4.8 公尺，有道路交通事故
    現場圖、現場機車刮地痕照片可考（見原審交易卷第103頁
    ；本院卷第77頁) ；上開事證均與告訴人前揭證詞相符，且
    由現場留下告訴人機車倒地後往右前方滑行4.8公尺之刮地
    痕，足認告訴人機車確係自左後方遭撞擊無訛，則告訴人指
    證被告所駕藍色自小貨車自其左後方超車時，該自小貨車之
    右側車身不慎擦撞其機車左後側車身(尾翼左側)，致其人車
    倒地往右前方滑行受傷，信而有徵。
 2、被告雖否認與告訴人之機車發生擦撞，辯稱：其始終行駛於
     告訴人前方，未有超車之舉，應係告訴人緊急剎車自摔云
    云。惟查，事故當時告訴人週遭之車況，除被告所駕自小貨
    車在其左側行駛經過外，僅有1台機車行駛於其右方距離約1
    公尺乙節，業據告訴人於原審證述明確（見原審交易卷第74
    至75頁），核與被告於偵查中供承：（問：你說你看到告訴
    人摔車時，附近有其他車嗎？）告訴人摔車時，另外1台機
    車騎士有幫忙把告訴人扶起來，就只有他們2台機車，加上
    我1台小貨車，當時沒有其他車等語相符（見偵卷第21頁）
    ，足信為真。佐以被告於事故當日接受到場處理警員詢問時
    供稱：「我駕駛OOOOOOOO號自小貨車沿鳳松路外快車道北向
    南直行至事故地點時，我直行時感覺右側有重機車，但不確
    定是否為對方，我就繼續直行，直至行駛超過停止線，突然
    聽見倒地聲，我就停下來了，我擔心對方是與我擦撞倒地的
    ，但我沒有感覺車子的擦撞。」等語甚詳（見他卷第27頁）
    ，足認被告所駕自小貨車於事故當日確曾經過告訴人機車左
    側並超越往前方中正路方向行駛，因突聞倒地聲後發覺告訴
    人摔車而停駛下車查看，方有被告最初所供「我直行時感覺
    右側有重機車」、「我擔心對方是與我擦撞倒地」之情。又
    倘被告始終行駛於告訴人前方，雙方復分別無加速或減速而
    致兩車交會之情事，告訴人在正常行駛中應不致自摔，被告
    亦無須擔心告訴人摔車與其有關，且告訴人與被告素昧平生
    ，若係自摔，衡情應無設詞誣陷被告而自招罪責之必要。況
    且，告訴人之機車左側除有與被告小貨車車色相同之藍色刮
    痕，該機車之左側車身又有明顯之大片刮擦痕跡，且於現場
    留下自外快車道之左內側向同車道之右前側(即東北往西南
    方向)延伸4.8公尺之機車刮地痕，已如前述，若告訴人機車
    未與被告之小貨車發生擦撞，應不致於其機車尾翼左側留有
    藍色刮痕、機車左側車身有上開程度車損及現場外快車道道
    路留有長達4.8公尺之刮地痕情形；輔以警方採證時並未發
    覺地面留有機車緊急煞車之痕跡，有前揭道路交通事故現場
    圖可憑；據上各情益徵告訴人之機車係突遭被告駕駛之自小
    貨車自其左後側撞擊，因此股來自左後方之外力而致其機車
    倒地後往其行向之右前方（即東北往西南方向）滑行，實非
    被告所辯之告訴人緊急煞車自摔甚明。準此堪認，被告嗣後
    於警詢、偵查、原審、本院審理時辯稱告訴人始終行駛在其
    後方，其未超越告訴人機車行駛，告訴人係緊急煞車自摔，
    兩車並未發生擦撞等語，顯係卸責之詞，要難採信。
 3、被告雖質疑告訴人就撞擊點之指述不一，先後指稱遭其自小
    貨車之車頭或車身擦撞，不足採信。惟車輛行進中發生擦撞
    事故係在一瞬之間，如無行車紀錄器或道路監視錄影畫面存
    證，雙方駕駛人多難掌握完整事故經過而僅能憑主觀記憶陳
    述，何況告訴人係突遭被告所駕自小貨車自其左後方擦撞，
    業經本院審認如前，自難苛求告訴人就其後方車輛之行車狀
    況精準陳述。告訴人於原審及本院均陳明可以確認係遭被告
    自小貨車之「右側車身」擦撞，僅無法確認係右側車身之車
    頭或車尾，此與吾人之生活經驗相符，並無明顯瑕疵可指。
    關於被告所駕自小貨車與告訴人機車撞擊之部位，起訴書雖
    認係該自小貨車之「右後車尾」，惟依據被告於本院陳報其
    自小貨右側後方車斗之底部離地約90公分（見本院卷第133
    至135頁所示被告刑事陳報狀暨所附照片），以及告訴人陳
    報其乘坐本件機車時測得該車尾翼側邊離地約85公分（見本
    院卷第171頁所示告訴人提出之照片），兩者高度存有5公分
    之差距，堪認被告自小貨車擦撞告訴人機車尾翼左側之部位
    應非右側車尾。而觀諸本件自小貨車右側前方車身底部低於
    後側車斗顯超過5公分，此有被告提出之本件自小貨車照片
    （見原審交易卷第39頁）及警方於案發當日拍攝本件自小貨
    車照片（見本院卷第91頁）在卷可佐，堪認撞擊點應係在自
    小貨車之「右前側車身」而非「右後車尾」，公訴意旨此部
    分尚有誤會，應予指明。
 4、本件鳳松路事故路段(即鳳松路1之1號前)於事故發生時之道
    路前方右側進行施工，且有施工圍籬占據路面右側（即施工
    圍籬稍偏向左突出路面），車道寬度稍縮減，前方中正路之
    右側亦有工程進行，而中正路之路幅較鳳松路段為窄，故由
    鳳松路通過博愛路進入中正路，將有路幅減縮之情形等節，
    業有原審勘驗筆錄與錄影畫面截圖（見原審交易卷第78頁、
    第95頁，勘驗標的：原審交易卷證物袋所附告訴人提供警方
    到場採證之現場錄影檔案）、本院勘驗筆錄(見本院卷第302
    至304頁，勘驗標的：本院卷第187頁所附被告提供本案事故
    後幾天駕駛本件自小貨車以手機錄影事故路段路況影片)在
    卷可參，則該事故路段前方右側施工、前方路面車道減縮之
    客觀路段情狀，均與告訴人前開所證與手繪之路面示意圖（
    原審交易卷第95頁）相符，輔以被告始終供稱案發時欲往前
    方中正路行駛，益徵被告所駕自小貨車自左方超越告訴人機
    車欲往中正路方向行駛時，未注意因應前方車道寬度即將縮
    減之前車行駛狀況並於超越前車時保持半公尺以上之間隔，
    致其自小貨車之右前側車身不慎擦撞同車道行駛在前之告訴
    人機車之尾翼左側，致生本件交通事故。　　
㈢、按汽車行駛時，駕駛人應注意車前狀況及兩車並行之間隔，
    並隨時採取必要之安全措施，道路交通安全規則第94條第3 
    項定有明文。又按「汽車超車時，應依下列規定：…五、前
    行車減速靠邊或以手勢或亮右方向燈表示允讓後，後行車始
    得超越。超越時應顯示左方向燈並於前車左側保持半公尺以
    上之間隔超過，行至安全距離後，再顯示右方向燈駛入原行
    路線」，道路交通安全規則第101 條第1項第5 款亦有明定
    。經查，被告駕駛本件小貨車行駛於道路，本應遵守前開交
    通安全規則，且依前述道路交通事故調查報告表㈠所載，本
    件車禍事故發生當時天候晴、夜間有照明、柏油路面乾燥無
    缺陷、無障礙物、視距良好等情，有該報告表可參（見他卷
    第25頁），並無不能注意之情事，詎被告於前方路段因右側
    路面施工設有施工圍籬而車道即將縮減之情況下，超越行駛
    於同車道前方之告訴人機車過程中，其貨車右前側車身不慎
    擦撞到告訴人機車尾翼左側，則被告駕車行為自有疏未注意
    車前狀況（即未注意因應前方車道寬度即將縮減之前車行駛
    狀況），並與前車左側保持半公尺以上之安全超車間隔之過
    失，應對本件車禍事故之發生，負完全之過失責任。又告訴
    人確因本件事故受有前揭傷害，是被告之過失行為與告訴人
    所受之前揭傷害結果間，具有相當因果關係。
㈣、從而，本案事證明確，被告犯行，洵堪認定，應依法論科。
二、論罪
    核被告所為，係犯刑法第284 條前段之過失傷害罪。起訴書
    雖漏未記載被告駕車尚有未注意車前狀況之疏失，惟此部分
    事實與起訴過失犯行部分，有事實上一罪關係，為起訴效力
    所及，自應併予審究。又被告於肇事後在有偵查犯罪職權之
    機關或公務員尚未知何人肇事前，被告向現場處理之員警表
    明其為本件自小貨車之駕駛人，有肇事人自首情形紀錄表在
    卷可佐（見他卷第30頁），符合自首要件，爰依刑法第62條
    前段規定，減輕其刑。
三、上訴論斷部分　　
㈠、原審審認告訴人之機車確係遭被告所駕自小貨車自左後方擦
    撞，並據以認定被告違反應注意車前狀況並於超車時保持半
    公尺以上安全間隔之注意義務，致生本件交通事故而應負完
    全肇事責任，僅就自小貨車之撞擊點部分誤認係右後車尾，
    然此微疵於判決本旨並無影響，尚不足構成撤銷之事由。故
    原審認被告過失傷害犯行事證明確，因而適用上開相關法律
    規定，並以行為人之責任為基礎，審酌被告駕駛車輛本應確
    實遵守道路交通安全規則，以維自身及其他用路人之生命、
    身體及財產安全，詎其因違反上開注意義務釀成本件道路交
    通事故，致告訴人受有傷害，實屬不該；再考量被告否認犯
    行之犯後態度，且迄未與告訴人達成和解，難認有對告訴人
    為彌補之行為，亦有可議之處；惟念及告訴人之傷勢尚非甚
    重，且被告無前科之素行狀況，有臺灣高等法院被告前案紀
    錄表可參，兼衡被告自述高職畢業、從事屠宰運輸業、月收
    入約新臺幣30,000至40,000元，已婚並育有數名子女（見原
    審交易卷第80頁）之智識程度、經濟能力及生活狀況等一切
    情狀，量處有期徒刑2月，並諭知易科罰金折算標準為新臺
    幣1千元折算1日，經核原判決認事用法，均無不合，量刑亦
    屬允當。
㈡、從而，被告上訴本院再事爭執否認犯行，指摘原判決不當，
    為無理由，應予駁回。
據上論斷，應依刑事訴訟法第368條，判決如主文。
本案經檢察官丁亦慧提起公訴，檢察官許月雲到庭執行職務。
中　　華　　民　　國　 110　　年　　12　　月　　23　　日
                  刑事第八庭    審判長法  官  邱明弘
                                      法  官  陳松檀
                                      法  官  林書慧
以上正本證明與原本無異。
不得上訴。
中　　華　　民　　國　　110 　年　　12　　月　　23　　日
　　　　　　　　　　　　　　　　　　　書記官  林昭吟
◎、附錄本判決論罪科刑法條：
《中華民國刑法第284條》
因過失傷害人者，處1年以下有期徒刑、拘役或10萬元以下罰金
；致重傷者，處3年以下有期徒刑、拘役或30萬元以下罰金。